【裁判字號】    88,交聲更,13
【裁判日期】    890531
【裁判案由】    違反道路交通管理處罰條例聲明異議
【裁判全文】
臺灣臺北地方法院交通事件裁定                    八十八年度交聲更字第十三號
    異議人即
    受處分人  乙○○
右列受處分人因違反道路交通管理處罰條例案件，對於臺北市交通事件裁決所中華民
國八十七年八月十一日所為之處分( 原處分案號：北市交裁駕字第22-000133916號 )
聲明異議，本院於八十八年一月廿六日以八十七年度交聲字第三○四號裁定駁回其異
議，受處分人提起抗告，經臺灣高等法院於八十八年四月卅日以八十八年度交抗字第
四十二號裁定發回本院更為裁定，本院裁定如左：
        主      文
異議駁回。
        理      由
一、按汽車駕駛人，駕駛汽車肇事致人受傷或死亡，應即採取救護或其他必要措施，
    並向警察機關報告，不得駛離；違者吊扣其駕照三個月至六個月；逃逸者吊銷駕
    駛執照，道路交通管理處罰條例第六十二條第一項定有明文。又汽車駕駛人，曾
    依同條例第六十二條第一項之規定吊銷駕駛執照者，不得考領駕駛執照，同條例
    第六十七條第一項亦有規定。
二、本件受處分人即異議人乙○○於八十七年三月廿日下午一時四十分許，駕駛一輛
    車牌ET-5067 號自用小客貨車( 箱型車 )，沿臺北建國南北路高架橋由南往北方
    向行駛，自南京東路引道駛下平面車道後直行，續沿建國北路外側車道往北方向
    行駛，途經長春路口前之無號誌交岔路口( 即南京東路八十九巷口 )，欲右轉八
    十九巷行駛之際，同向右側適有一輛由成年男子甲○○所駕駛之車牌ARZ-378 號
    重型機器腳踏車直行。受處分人疏未注意行經無號誌交岔路口，轉彎車應讓直行
    車先行，且疏未注意車前狀況及兩車併行之間隔並隨時採取必要之安全措施即貿
    然右轉行駛，右前車門擦撞甲○○所駕駛之重型機器腳踏車左側車身，以致甲○
    ○駕車失控倒地滑行，該輛重型機器腳踏車右前車頭再碰撞路邊一輛由陳正隆所
    駕駛但在該處臨時停車之車牌DE-0541 號白色自用小客車左後輪。甲○○受有兩
    側手掌挫傷之傷害。受處分人肇事致甲○○受傷後，未停車處理採取救護或其他
    必要措施，亦未向警察機關報告即逕自駕車逃逸。幸被害人甲○○記下受處分人
    所駕駛逃逸之該輛自用小客貨車「ET-5067 」車牌號碼，向到場處理事故之臺北
    市政府警察局中山分局交通分隊員警報案循線查獲，因認受處分人有違反道路交
    通管理處罰條例第六十二條第一項之行為而掣單舉發。原處分機關乃依道路交通
    管理處罰條例第六十二條第一項規定裁處吊銷受處分人駕駛執照並永不得再考領
    駕駛執照之諭知( 按永不得再考領駕駛執照係道路交通管理處罰條例第六十七條
    第一項，就汽車駕駛人因有違反道路交通管理處罰條例第六十二條第一項規定之
    違規行為，經裁處吊銷駕駛執照後之相關規定，非屬裁罰範圍 )。
三、訊據受處分人矢口否認有任何違反前揭道路交通管理處罰條例規定之行為，辯稱
    略以「本件交通事故係甲○○駕駛該輛車牌ARZ-378 號重型機器腳踏車撞我所駕
    駛之車牌ET-5067 號自用小客貨車。我當時曾經停車但沒有下車，看他沒事我就
    將車駛離。我沒有駕車肇事，也沒有逃逸。甲○○僅手腕擦傷」云云。經查：
    (一)受處分人所駕駛之該輛車牌ET-5067 號自用小客貨車係右前車門中段近右前
        車頭方向燈上方接縫處有擦撞痕跡，有車損相片二張在卷( 本院八十七年交
        聲字第三○四號卷第九頁背面 )可稽。顯見本件交通事故係受處分人駕車沿
        建國北路由南往北方向行駛，途經建國北路、南京東路八十九巷無號誌交岔
        路口，右轉南京東路八十九巷行駛時，轉彎車未讓其同向右側直行之甲○○
        所駕駛車牌ARZ-378 號重型機器腳踏車先行而肇事，否則撞擊位置不會靠近
        該輛自用小客貨車車頭。受處分人空言辯稱沒有肇事，無非係卸責之詞，不
        足採信。
    (二)被害人甲○○因本件交通事故受有「兩側手掌挫傷」之傷害，業據其於警訊
        及本院調查中指訴綦詳，並有長庚紀念醫院八十七年三月廿日出具之診斷證
        明書一件在卷可資佐證。受處分人既係領有駕駛執照之人，其就道路交通安
        全規則第一○二條第一項第二款「車輛行至無號誌交岔路口，轉彎車應讓直
        行車先行」之規定，自應知之甚稔。況查事故發生當時並無任何受處分人不
        能注意之情事，其應注意且能注意竟疏未注意即貿然右轉行駛而肇事，其對
        於本件交通事故之發生自有過失至明，且其過失與被害人甲○○受有前揭傷
        害間，確有相當因果關係。受處分人於事故發生當時，見甲○○駕駛之重型
        機器腳踏車與其駕駛之自用小客貨車擦撞倒地滑行，既然曾經停車但未下車
        觀看，且在警訊中自承「我確認該機車倒地之處無後方來車可能，才駛離現
        場」云云，載明筆錄在卷( 本院八十七年交聲字第三○四號卷第十頁 )可稽
        。足見受處分人已有甲○○有受傷可能之認識，但認為並不嚴重，以致未立
        即採取救護或其他必要之措施，並向警察機關報告而逕自逃逸屬實，受處分
        人空言否認肇事逃逸，亦係畏罪卸責之詞，顯不足採。本件受處分人駕車肇
        事致人受傷而逃逸之行為，事證明確，已詳如前述。從而原處分機關依道路
        交通管理處罰條例第六十二第一項規定裁處吊銷受處分人駕駛執照之處分，
        核無違誤，本件受處分人之異議為無理由，自應將其異議駁回。據上論斷，
        應依道路交通案件處理辦法第十九條，裁定如主文。
中      華      民      國  八  十  九    年     五     月    卅一    日
                          臺灣臺北地方法院交通法庭
                                  法  官  鍾    華
右正本證明與原本無異。
如不服本裁定，應於裁定送達後五日內向本院提出抗告狀。
                                  書記官  黃 繡 琴
中      華      民      國    八  十  九    年     六     月      一    日


司法院資訊處製作；財團法人民間司法改革基金會備份。
